【裁判字號】    89,上易,211
【裁判日期】    891226
【裁判案由】    給付工程款
【裁判全文】
臺灣高等法院臺中分院民事判決  八十九年度上易字第二一一號
      上  訴  人  柯福興即木富工程行
      訴訟代理人  柯清煜
      被上訴人    兆宏營造有限公司
      法定代理人  吳清龍
      訴訟代理人  陳良宜
右當事人間給付工程款事件，上訴人對於中華民國八十九年五月五日臺灣南投地方法
院八十九年訴字第六六號第一審判決提起上訴，本院判決如左：
      主      文
上訴駁回。
第二審訴訟費用由上訴人負擔。
      事實及理由
一、(甲)上訴人聲明：求為判決：(一)原判決不利於上訴人部分廢棄。(二)廢棄部分，被上
    訴人應給付上訴人新台幣（下同）七十一萬九千一百九十九元及自起訴狀繕本送
    達翌日起至清償日止按年息百分之五計算之利息。(三)第一、二審訴訟費用由被上
    訴人負擔。(四)上訴人願供擔保請准宣告假執行。
    (乙)被上訴人聲明：(一)上訴駁回。(二)訴訟費用由上訴人負擔。
二、上訴人經合法通知未於言詞辯論期日到場，核無民事訴訟法第三百八十六條所列
    各款情形，因依被上訴人之聲請，由其一造辯而為判決。
三、上訴人起訴主張伊即木富工程行於八十七年十一月間，承作被上訴人於南投縣埔
    里鎮「馬上發黃金城」住商兩用透天厝八戶之模板組立工程，坪數為四百六十八
    坪，每坪以四千四百五十元計算，工程款為二百零八萬二千六百元，連同第二次
    追加施工八十七坪，共三十八萬七千一百五十元，合計二百四十六萬九千七百五
    十元；工程已完工多時，惟被上訴人僅支付其中一百八十五萬一千四百八十七元
    ，加計稅金十萬零九百三十六元，仍積欠伊七十一萬九千一百九十九元未付，迭
    經催告，置若罔聞，為此依契約之法律關係，求為命被上訴人如數給付及其法定
    遲延利息之判決。
四、被上訴人則以上訴人於模板工程發包之初，在八十七年九月二十四日簽立有「工
    程承攬拋棄書」，承諾按工期完工且達施工標準之要求，倘無法改善施工品質，
    視為無法勝任工程，願無條件拋棄承攬權；上訴人所列計算表，於施工坪數計算
    有誤，上訴人原承做四六八坪，每坪四千四百五十元，工程款為二百零八萬二千
    六百元，伊已付一百八十五萬一千四百八十七元，施工不良，經伊僱工打掉重作
    十七萬八千一百二十五元應予扣款，稅金溢算五萬二千八百七十一元，坪數計算
    誤差九萬元，亦應扣除；增建八十七坪部分係屬天井，因變更設計有二四十．三
    坪未施工部分之工程款三十一萬二千三百九十元應予扣款，加以施工延誤百餘日
    ，致伊有嚴重損失，經扣除上開損害，及伊已支付之工程款，不包含施工遲延之
    違約金，已溢付十四萬八千三百六十七元，上訴人之請求，為無理由等語置辯。
五、上訴人主張之事實，固據其提出工程費用計算書、存證信函、工程承攬契約、工
    程承攬估價單、工地安全衛生公約、模板組立工程廠商特約細則、工程承攬拋棄
    書等件為證，惟經原審行使闡明權，令其等進行爭點整理，其中上訴人主張之工
    程款七十一萬九千一百九十九元，應扣除施工不良重做費用十七萬八千一百二
    十五元；坪數計算誤差十八坪計九萬元；發票稅金溢列五萬二千八百七十一
    元；合計應扣除三十二萬零九百九十六元，為兩造所不爭執。另再經原審曉諭，
    達成簡化爭點協議，同意僅就：(1)原設計圖ＲＣ牆變更為磚牆，未施工部分上訴
    人得否請求工程款；及(2)上訴人給付遲延，應否應賠償被上訴人損害二節主張舉
    證，嗣被上訴人於原審八十九年四月廿一日審理時，當庭捨棄施工延誤部分違約
    金抵銷之主張，兩造於本院審理時，對於上開事實均亦不復再為爭執，則本件應
    予究明者，闕為設計圖變更，上訴人是否仍得請求未施工之工程款一端而已？
六、經查，上訴人承作被上訴人所興建上開埔里鎮「馬上發黃金城」八戶模板工程，
    依設計圖所示，天井部分為ＲＣ牆，須完成模板施工，事後變更為磚牆，致模板
    施工面積短少二百四十點三坪，依每坪一千三百元計算，誤差之工程款為三十一
    萬二千三百九十元，此為兩造所不爭執之事實。上訴人雖主張上開變更係依照被
    上訴人工地主任之指示，而證人劉錦隆亦於原審到庭結稱：伊為「黃金城」興建
    工程工地主任，板模部分由上訴人承包，工地分二部分，先蓋十六戶，其後再蓋
    八戶，設計圖上天井四週的牆壁未明確標示為ＲＣ牆或磚牆，但是依一般慣例內
    牆都是隔間牆，無須訂板模，所以告知上訴人無須施工，事實上也沒辦法施工，
    第一次施工是圍類似欄杆高度，以便請領使用執照，第二次施工則是將牆壁做好
    ，依設計圖的圖面看都應該是磚牆，另一工地十六戶部分也是如此等語，固堪認
    定施工方式變更，並非上訴人擅作主張；惟有關設計變更時，上訴人是否仍得依
    照設計圖所示建坪面積，請領全部工程款，相互不為找補乙節，上訴人則屢經原
    審及本院闡明，自承無法舉證以實其說；另上訴人承攬被上訴人上開工程時，所
    出具之工程承攬估價單所示，工程款之計算，係以建坪及單價為依據，該估價單
    「全部總價」部分，亦以括弧註記有：「以實做完成數量估計」等語，則上訴人
    所得請領之工程款，自以其實際完工之建坪為依據，是上訴人主張其對未施工部
    分三十一萬二千三百九十元仍有請求權，自非可取。
七、綜上所述，上訴人依承攬關係，請求被上訴人給付工程款七十一萬九千一百九十
    九元，應扣除自承計算有誤部分三十二萬零九百九十六元（如前述），及未施工
    部分三十一萬二千三百九十元後，餘款僅為八萬五千八百十三元而已，是上訴人
    之請求，於此範圍內及自訴狀繕本送達翌日即八十九年二月十七日起至清償日止
    ，按週年利率百分之五計算之利息，洵屬正當，應予准許，原審因而為上訴人部
    分勝訴之判決，並酌定相當擔保金額，併為假執行之宣告；至超過部分，所陳尚
    屬無據，併駁回其假執行之聲請，核無不合，上訴論旨指摘原判決不當，聲明求
    為廢棄改判，非有理由，應予駁回。
八、兩造其餘之陳述及所提其他證據，於本件判決之結果無影響，自不須逐一斟酌論
    述。
據上論結：本件上訴為無理由，依民事訴訟法第四百四十九條第一項、第七十八條、
第四百六十三條、第三百八十五條第一項前段判決如主文。
中      華      民      國    八十九    年    十二    月      二十六    日
~B1民事第一庭審判長法  官  楚汝聰
~B2                法  官  陳蘇宗
~B3                法  官  鄭金龍
右為正本係照原本作成。
不得上訴。
~B                書記官  林明冬
中      華      民      國    八十九    年     十二     月    二十八    日
                                                                        Ｈ


司法院資訊處製作；財團法人民間司法改革基金會備份。
